【裁判字號】    90,易,603
【裁判日期】    900703
【裁判案由】    家庭暴力罪之傷害等
【裁判全文】
臺灣桃園地方法院刑事判決                            九十年度易字第六三號
    公  訴  人  臺灣桃園地方法院檢察署檢察官
    被      告  甲○○
右列被告因家庭暴力之傷害罪等案件，經檢察官提起公訴（九十年度偵字第一○五二
號），本院判決如左：
    主  文
甲○○連續傷害人之身體，處拘役伍拾日，如易科罰金，以參佰元折算壹日。
其餘被訴部分無罪。
    事  實
一、甲○○係乙○○之夫，為家庭暴力防治法第三條第一款所定之家庭成員，甲○○
    竟基於概括之傷害犯意，自民國八十七年間起至八十九年九月三日下午六時許止
    ，在桃園縣中壢市○○○街三號三樓住處，連續多次以乙○○未照顧好家庭及小
    孩為由，動手按捏乙○○之手臂及大腿等處，使其因之受有兩腿及右上臂多處挫
    瘀傷等之傷害。
二、案經乙○○訴由臺灣桃園地方法院檢察署檢察官偵查起訴。
    理  由
壹、有罪部分：
一、右揭犯罪事實，業據被告甲○○坦承不諱，核與告訴人乙○○於本院調查及審理
    時之指述相符（參九十年四月二十六日訊問筆錄、同年六月十九日審判筆錄），
    復有壢新醫院之診斷證明書一紙附卷可稽，被告自白與事實相符，應可採信。是
    本件事證明確，被告犯行堪予認定。被告雖辯稱：告訴人亦有用手捏他云云，惟
    即使確有此事，亦僅是告訴人是否另有傷害之犯行，對於被告本件傷害犯行之成
    立並無影響。
二、被告與告訴人為夫妻，有法務部戶役政連結作業系統在卷可稽，乃家庭暴力防治
    法所稱之家庭成員，被告對告訴人傷害，施以暴力，核其所為係犯刑法第二百七
    十七條第一項之傷害罪，亦為家庭暴力防治法所稱之家庭暴力罪。其先後多次傷
    害犯行，時間僅接，所犯構成要件相同，顯係基於概括之犯意為之，為連續犯，
    以一罪論，應依法加重其刑。查被告行為後，刑法第四十一條將原「犯最重本刑
    為三年以下有期徒刑以下之刑之罪，而受六月以下有期徒刑或拘役之宣告，因身
    體、教育、職業或家庭之關係，執行顯有困難者，得以一元以上三元以下折算一
    日，易科罰金」之規定，於九十年一月四日修正為刑法第四十一條第一項前段，
    修正後之新規定為「犯最重本刑為五年以下有期徒刑以下之刑之罪，而受六月以
    下有期徒刑或拘役之宣告，因身體、教育、職業、家庭之關係或其他正當事由，
    執行顯有困難者，得以一元以上三元以下折算一日，易科罰金」，上開修正後之
    新規定已於九十年一月十日經總統公布，而於同年一月十二日生效施行，是被告
    行為後法律已有變更，應依刑法第二條第一項前段之規定，適用裁判時即修正後
    之刑法第四十一條第一項前段之規定，併予敘明。爰審酌被告與告訴人為夫妻，
    結婚多年，卻未尊重他方人格之獨立性，屢以暴力作為溝通之方法，僅因家庭生
    活中之事務，即施以拳腳，造成告訴人身心受創，影響到子女生活安定性等一切
    情狀，量處如主文所示之刑，並諭知易科罰金折算標準。
貳、無罪部分：
一、公訴意旨另以：被告甲○○另於八十九年九月四日晚上九時許，為不讓告訴人乙
    ○○居住於桃園縣中壢市○○○街三號三樓住處，於告訴人自外返抵家門時，即
    以腳踢踹乙○○之腹部（未成傷）之強暴方法，將其踢出門外，妨害告訴人行使
    居住於上開處所之權利，因認被告上開所為另犯刑法第三百零四條強制罪。
二、按犯罪事實應依證據認定之，無證據不得推定其犯罪事實。又不能證明被告犯罪
    者，應諭知無罪之判決，刑事訴訟法第一百五十四條、第三百零一條第一項分別
    定有明文。又「認定不利於被告之事實，需依積極證據，苟積極證據不足為不利
    於被告之認定時，即應為有利於被告之認定，更不必有何有利之證據」；「告訴
    人之告訴，係以使被告受刑事訴追為目的，是其陳述是否與事實相符，仍應調查
    其他證據以資審認。」最高法院三十年上字第八一六號判例、五十二年台上字第
    一三○○號判例參照。
三、 公訴意旨認被告甲○○涉犯上開罪嫌，無非以告訴人乙○○之指述為其論據。
     惟訊據被告甲○○堅持否認有何強制罪之犯行，辯稱；沒有不讓告訴人回家的
     意思，當時告訴人於晚上十點多回家，她正開門，人還沒進來，我在門口問她
     去那裡，告訴人不說話，我生氣才踢她一腳，順手把門關上，我沒有將大門反
     鎖，告訴人也有帶鑰匙等語。質之告訴人亦陳稱：「（你那天有無帶鑰匙？）
     有。」、「（被告有無將門反鎖？）沒有。」、「你可否以鑰匙自行開門進來
     ？）可以。」（參本院九十年六月十九日審判筆錄），是告訴人雖於與被告爭
     執中，因一時憤怒，而將大門關上，但其既未將大門反鎖，告訴人復有帶鑰匙
     在身上，自得自行開門進入，尚難謂被告有妨害告訴人行使居住於上開處所之
     權利。此外，復查無其他積極證據，足以證明被告有何強制罪之犯行，不能證
     明被告犯罪，揆諸首規定及說明，即應為被告無罪之諭知。
據上論斷，應依刑事訴訟法第二百九十九條第一項前段、第三百零一條第一項，刑法
第二條第一項前段、第五十六條、第二百七十七條第一項、修正後第四十一條第一項
前段、罰金罰鍰提高標準條例第一條前段、第二條，判決如主文。
本案經檢察官吳廣莉到庭執行職務。
中      華      民      國    九十      年      七      月      三      日
                                臺灣桃園地方法院刑事第二庭
                                    審判長法官  王  兆  飛
                                          法官  王  美  玲
                                          法官  李  桂  英
右正本證明與原本無異。
如不服本判決，應於判決送達後十日內，向本院提出上訴狀。
                                    書 記 官    梁  麗  雲
中      華      民      國    九十      年       七     月      四      日
附錄本案論罪科刑法條全文：
刑法第二百七十七條第一項
傷害人之身體或健康者，處三年以下有期徒刑，拘役或一千元以下罰金。


司法院資訊處製作；財團法人民間司法改革基金會備份。
